【裁判字號】    95,簡上,395
【裁判日期】    951114
【裁判案由】    妨害公務
【裁判全文】
臺灣桃園地方法院刑事判決             95年度簡上字第395號
上  訴  人  甲○○
即  被  告
上列上訴人即被告因妨害公務案件，不服本院95年度桃簡字第16
95號，中華民國95年7 月19日第一審刑事簡易判決（聲請簡易判
決處刑書案號：95年度偵字第9105號），提起上訴，本院管轄之
第二審合議庭判決如下︰
    主  文
上訴駁回。
    事  實
一、甲○○於民國95年4 月5 日晚間8 時40分許，騎乘車號MOJ-
    001 號重型機車，行經桃園縣大溪鎮○○路與新光路口時，
    為躲避依法執行巡邏勤務之桃園縣政府警察局大溪分局圳頂
    派出所警員乙○○、丙○○施行攔檢盤查，甲○○竟拒不停
    車逆向加速逃逸（妨害公務部分，另由檢察官於95年6 月23
    日以95年度偵字第9105號為不起訴處分），經乙○○、丙○○追捕到案，帶回圳頂派出所調查甲○○之身分時，甲○○
    竟基於侮辱公務員之犯意，在圳頂派出所留置室內，出言「
    雞八」、「土匪」、「假警察」等語，而對依法執行職務之
    警員乙○○、丙○○當場侮辱之。
二、案經桃園縣政府警察局大溪分局報告偵請臺灣桃園地方法院
    檢察署檢察官聲請簡易判決處刑。
    理    由
一、訊據被告甲○○矢口否認有何侮辱公務員之犯行，辯稱：當
    時有人將伊壓在地上要抓伊，並搶伊皮包，因為伊不知道對
    方是警察，才於遭搶皮包及被逮捕時罵對方「雞八」、「土
    匪」、「假警察」等語，因為對方行為太可惡，但是伊在警
    局居留室時沒有罵那些髒話云云。經查，被告於本院準備程
    序、審理時均坦承有罵警員「雞八」、「土匪」、「假警察
    」等語（見本院95年9 月8 日準備程序筆錄、同年月26日審
    判筆錄），而證人即警員乙○○、丙○○於偵查及本院審理
    時均具結證述於95年4 月5 日晚上，渠等2 人將被告帶回圳
    頂派出所，先將被告留在居留室查證身分，被告在居留室就
    對渠等罵「雞八」、「土匪」、「假警察」等語明確（詳偵
    查卷第36頁、本院95年9 月26日審判筆錄），而按證人乙○○、丙○○與被告並無宿怨糾紛，渠等2 人應無設詞誣陷被
    告致己涉偽證罪之情事，足認被告確實有於圳頂派出所留置
    室內對執行職務之警員當場侮辱，是被告辯稱伊在警局留置
    室時沒有對警員罵「雞八」、「土匪」、「假警察」云云，
    顯係事後卸責之詞不足採信。從而，本件事證明確，被告犯
    行洵堪認定，應依法論罪科刑。
二、查刑法於94年2 月2 日修正公布，95年7 月1 日施行後，有
    關新舊法之適用原則，其中法律變更之比較適用原則，新法
    第2 條第1 項之規定，係規範行為後法律變更所生新舊法律
    比較適用之準據法，於新法施行後，應適用新法第2 條第1
    項之規定，為「從舊從輕」之比較；又刑之重輕標準，依裁
    判時之規定（最高法院刑事庭95年度第8 次會議決議參照）
    。而修正後刑法第2 條第1 項規定：「行為後法律有變更者
    ，適用行為時之法律。但行為後之法律有利於行為人者，適
    用最有利於行為人之法律」。又比較適用最有利於行為人之
    法律，應就罪刑有關之一切情形，比較其全部之結果，而為
    一體之適用，不應一部分適用新法，一部分適用舊法（最高
    法院29年上字第964 號判例意旨參照）。被告行為後，刑法
    關於罰金刑之計算單位及處罰，及易科罰金之折算標準，均
    有修正：
    (一)於罰金刑之計算單位及處罰部分：刑法第33條第5 款業於
      94年2 月2 日修正公布，並自95年7 月1 日起施行；修正
      前刑法第33條第5 款規定「罰金：1 元以上。」；修正後
      刑法第33條第5 款規定「罰金：新臺幣1000元以上，以百
      元計算之。」；另95年6 月14日修正公布之中華民國刑法
      施行法第1 條之1 ：「中華民國94年1 月7 日刑法修正施
      行後，刑法分則編所定罰金之貨幣單位為新臺幣。94年1
      月7 日刑法修正時，刑法分則編未修正之條文定有罰金者
      ，自94年1 月7 日刑法修正施行後，就其所定數額提高為
      30倍。但72年6 月26日至94年1 月7 日新增或修正之條文
      ，就其所定數額提高為3 倍。」，現行刑法中，有關於罰
      金刑之計算單位及處罰之規定已有修正，自屬法律變更。
    (二)被告行為時刑法第41條第1 項前段規定：「犯最重本刑為
      5 年以下有期徒刑以下之刑之罪，而受6 個月以下有期徒
      刑或拘役之宣告，因身體、教育、職業、家庭之關係或其
      他正當事由，執行顯有困難者，得以1 元以上3 元以下折
      算1 日，易科罰金。」又被告行為時之易科罰金折算標準
      ，修正前罰金罰鍰提高標準條例第2 條前段（現已刪除）
      規定，就其原定數額提高為100 倍折算1 日，被告行為時
      之易科罰金折算標準，應以銀元100 元以上300 元以下折
      算1 日，經折算為新臺幣後，應以新臺幣300 元以上900
      元以下折算為1 日。惟94年2 月2 日修正公布，於95 年7
      月1 日施行之刑法第41條第1 項前段則規定：「犯最重本
      刑為5 年以下有期徒刑以下之刑之罪，而受6 個月以下有
      期徒刑或拘役之宣告者，得以新臺幣1000元、2000元或30
      00元折算1 日，易科罰金。」
    經綜合比較新、舊法有關罰金刑之計算單位及處罰之規定（
    即比較修正前、後刑法第33條第5 款之規定；增訂之刑法施
    行法第1 條之1 與被告行為時之罰金罰鍰提高標準條例第1
    條前段、現行法規所定貨幣單位折算新臺幣標準第2 條之規
    定）；及前述易科罰金折算標準之結果，修正後規定並未較
    有利於行為人，則應依修正後刑法第2 條第1 項前段規定，
    適用行為時之法律。
三、核被告甲○○所為，係犯刑法第140 條第1 項之侮辱公務員
    罪。原審認被告罪證明確，適用刑事訴訟法第449 條第1 項
    前段、第3 項、第454 條第2 項，修正後刑法第2 條第1 項
    前段、修正前刑法第140 條第1 項、第41條第1 項前段，罰
    金罰鍰提高標準條例第1 條前段，修正前罰金罰鍰提高標準
    條例第2 條，現行法規所定貨幣單位折算新臺幣條例第2 條
    ，逕以簡易判決判處被告有期徒刑2 月，如易科罰金，以銀
    元300 元即新臺幣900 元折算1 日，經核認事用法，並無違
    誤，量刑亦屬妥當。被告上訴意旨指摘原判決有罪有誤，為
    無理由，應予駁回。
據上論斷，應依刑事訴訟法第455 條之1 第1 項、第3 項、第36
4 條、第368 條，判決如主文。
本案經檢察官薛植和到庭執行職務。
中    華    民    國    95    年    11    月    14    日
                  刑事第一庭  審判長法  官  曾淑華
                                    法  官  王耀興
                                    法  官  黃梅淑
以上正本證明與原本無異。
本件不得上訴。
                                    書記官  魏里安
中    華    民    國    95    年    11    月    14    日


司法院資訊處製作；財團法人民間司法改革基金會備份。
